臺灣臺中地方法院民事判決　九十三年度訴字第一七七號
　　原　　　告　庚○○
　　　　　　　　丁○○
　　　　　　　　己○○
　　　　　　　　辛○○○
　　　　　　　　戊○○
　　訴訟代理人　楊盤江　律師
　　被　　　告　乙○○
　　　　　　　　丙○○
　　　　　　　　甲○○
右當事人間請求所有權移轉登記事件，經於民國九十三年九月十六日言詞辯論終結，
本院判決如左：
    主      文
被告應將如附表所示土地權利範圍各三十六分之一之所有權移轉登記與原告公同共有
。
訴訟費用由被告各負擔三分之一。
    事實及理由
壹、原告方面：
  一、聲明：如主文所示。
  二、陳述：
      （一）原告之被繼承人郭政夫於於民國八十一年四月十九日委由訴外人賴鴻基
            出面向被告之被繼承人林育英購買含如附表所示土地在內合計十七筆土
            地，並約定由訴外人賴鴻基指定登記權利人為原告之被繼承人郭政夫。
            上開土地中被告之被繼承人林育英名下部分，均已移轉登記與原告之被
            繼承人郭政夫所有，僅餘如附表所示土地部分，因係林育英繼承自其母
            林玉，因林育英當時就該部分尚未辦妥繼承登記，乃未連同其他買賣標
            的一併移轉，嗣於依買賣契約移轉如附表所示土地之所有權與原告之被
            繼承人郭政夫前，林育英即行死亡。訴外人賴鴻基乃向鈞院對被告三人
            提起辦理繼承登記及移轉所有權之訴（鈞院八十二年度訴字第一三二八
            號），並獲勝訴判決，且於八十二年六月十五日將如附表所示土地移轉
            登記與原告之被繼承人郭政夫所有。詎被告甲○○竟以判決送達不合法
            為由，於八十八年間提起上訴，經臺灣高等法院臺中分院審理結果，認
            系爭如附表所示土地於臺灣高等法院臺中分院言詞辯論終終時，業已登
            記為原告之被繼承人郭政夫所有，且以郭政夫業已死亡為由，而認鈞院
            八十二年度訴字第一三二八號民事判決並未確定及廢棄原判決並駁回訴
            外人賴鴻基之訴。被告甲○○更向臺中高等行政法院提起行政訴訟，致
            原告之被繼承人郭政夫就如附表所示土地之所有權登記遭判決塗銷，並
            回復為被告三人所有。
      （二）訴外人賴鴻基與被告之被繼承人林育英就系爭如附表所示土地成立買賣
            契約，並依訴外人賴鴻基之指定而以原告之被繼承人郭政夫為移轉登記
            之人，該買賣契約性質上為附有利益第三人（即原告之被繼承人郭政夫
            ）之約款，原告之被繼承人郭政夫本得訴請被告依約辦理系爭如附表所
            示土地之所有權移轉登記，因郭政夫業已死亡而由原告共同繼承，為此
            ，爰本於民法第二百六十九條第一項、第三百四十八條及第一千一百四
            十八條規定，訴請被告辦理所有權移轉登記。
  三、證據：提出戶籍謄本、繼承系統表、臺灣臺中地方法院八十二年度訴字第一三
      二八號民事判決、土地登記簿謄本、臺灣高等法院臺中分院八十八年度重上字
      第七八號民事判決、臺中高等行政法院八十九年度訴字第三八一號行政法院判
      決、臺灣臺中地方法院檢察署檢察官九十年度偵續字第一六八號不起訴處分書
      各一份為證（均為影本）。
貳、被告方面：均未於言詞辯論期日到場，亦未提出書狀作何聲明或陳述。
、本院依職權調閱本院八十二年度訴字第一三二八號、臺灣高等法院臺中分院八十
    八年度重上字第七八號民事卷宗到院參辦。
肆、得心證之理由：
  一、程序方面：本件被告經合法通知，均未於言詞辯論期日到場，核無民事訴訟法
      第三百八十六條所列各款情形，爰依原告之聲請，由其一造辯論而為判決。
  二、經查，被告之被繼承人林育英於八十一年四月十九日，在其住處與訴外人賴鴻
      基簽立買賣契約，約定將如附表所示之土地在內，合計十七筆土地之應有部分
      三分之一（其中含林育英個人持有之應有部分十二分之三，及林育英繼承自林
      玉而尚未辦理繼承登記之應有部分十二分之一），以新臺幣（下同）二千七百
      四十一萬五千九百零七元之代價，出售予訴外人賴鴻基。惟訴外人賴鴻基係名
      義上買受人，實際之出資人為原告之被繼承人郭政夫，故買賣契約乃約定出賣
      人（即林育英）同意由買受人（即賴鴻基）自由指定買賣標的之登記權利人為
      原告之被繼承人郭政夫。林育英嗣並將其名下之應有部分十二分之三於八十一
      年七月三十一日辦理所有權移轉登記與訴外人賴鴻基所指定之登記權利人即原
      告之被繼承人郭政夫。至於林育英繼承自其母林玉之應有部分十二分之一，於
      依約辦理所有權移轉登記與原告之被繼承人郭政夫所有前，林育英即行死亡，
      致如附表所示土地未能完成所有權移轉登記等情，業據原告提出戶籍謄本、繼
      承系統表、臺灣臺中地方法院八十二年度訴字第一三二八號民事判決、土地登
      記簿謄本、臺灣高等法院臺中分院八十八年度重上字第七八號民事判決、臺中
      高等行政法院八十九年度訴字第三八一號行政法院判決、臺灣臺中地方法院檢
      察署檢察官九十年度偵續字第一六八號不起訴處分書各一份為證（均為影本）
      ，核與本院依職權調閱本院八十二年度訴字第一三二八號、臺灣高等法院臺中
      分院八十八年度重上字第七八號民事卷宗內容相符，信屬實在。
  三、按以契約訂定向第三人為給付者，要約人得請求債務人向第三人為給付，其第
      三人對於債務人，亦有直接請求給付之權。民法第二百六十九條第一項定有明
      文。契約當事人是否具有「第三人對於債務人亦有直接請求給付之權」之意思
      ，於具體事件多含混其意，難以揣摩，惟如有疑義，應就具體事件斟酌各種情
      況，探究訂約意旨所在。本件原告之被繼承人實際出資並委由訴外人賴鴻基出
      面與被告之被繼承人林育英簽訂買賣契約，並指定林育英將買賣標的所有權移
      轉登記與原告之被繼承人郭政夫所有，且已辦理部分應有部分之移轉登記事宜
      ，訴外人賴鴻基於本院八十二年度訴字第一三二八號、臺灣高等法院臺中分院
      八十八年度重上字第七八號民事事件中，亦主張以原告之被繼承人郭政夫為移
      轉登記之人，客觀上應認系爭由被告之被繼承人林育英與訴外人賴鴻基所簽訂
      之買賣契約附有利益第三人（即原告之被繼承人郭政夫）之約款。是原告本於
      其為郭政夫之法定繼承人地位，依民法第二百六十九條第一項、第三百四十八
      條及第一千一百四十八條規定，訴請被告辦理系爭如附表所示土地之所有權移
      轉登記為原告所有，自屬有據。另因原告並未提出其等已就所繼承之權利為遺
      產分割之證明，是其等就系爭如附表所示土地之所有權移轉登記，應為公同共
      有，附此敘明。
伍、據上論結，原告之訴為有理由，依民事訴訟法第三百八十五條第一項前段、第八
    十五條，判決如主文。
中　　　華　　　民　　　國　　九十三　　年　　　九　　　月　　 十六 　　日
                                      臺灣臺中地方法院民事第三庭
~B法　　　官　林宗成
右為正本係照原本作成
如不服本判決，應於判決送達後二十日內，向本院提出上訴狀。
中　　　華　　　民　　　國　　九十三　　年　　　九　　　月　　 十六 　　日
~B法院書記官
~F0
~T40
┌─────────────────────────────────────────────────────────────┐
│附表：                                                                                                                    │
├─┬───────────────────────────┬─┬────────────┬─────────┬──────┤
│編│　　　　土　　　　　地　　　　　坐　　　　　落　　　　│地│　　面　　　　　　積　　│　　　　　　　　　│　　　　　　│
│　├───┬────┬────┬────┬────────┤　├────────────┤　權　利　範　圍　│備　　　　考│
│號│縣　市│鄉鎮市區○ 　段　 ○ ○　段 │　地　　　　號　│目│   　平  方  公  尺　   │ 　　　　　　　　 │        　  │
├─┼───┼────┼────┼────┼────────┼─┼────────────┼─────────┼──────┤
│１│臺中縣│大里市　○○○段  │　　　　│七四            │雜│       ７１１．８２     │被告乙○○三十六分│重劃前為中興│
│  │      │        │        │        │                │  │                        │之一              │段九七、九七│
│  │      │        │        │        │                │  │                        │被告丙○○三十六分│之一、一０一│
│  │      │        │        │        │                │  │                        │之一              │之一、一０一│
│  │      │        │        │        │                │  │                        │被告甲○○三十六分│之二、一二三│
│  │      │        │        │        │                │  │                        │之一              │之三地號    │
├─┼───┼────┼────┼────┼────────┼─┼────────────┼─────────┼──────┤
│２│臺中縣│大里市　○○○段  │　　　　│九七之二        │田│         ６２．００     │被告乙○○三十六分│分割自中興段│
│  │      │        │        │        │                │  │                        │之一              │九七地號    │
│  │      │        │        │        │                │  │                        │被告丙○○三十六分│            │
│  │      │        │        │        │                │  │                        │之一              │            │
│  │      │        │        │        │                │  │                        │被告甲○○三十六分│            │
│  │      │        │        │        │                │  │                        │之一              │            │
└─┴───┴────┴────┴────┴────────┴─┴────────────┴─────────┴──────┘
